臺灣高雄地方法院刑事判決　　　　　　　　　　　　　　　九十三年度訴字第九號
　　公　訴　人　臺灣高雄地方法院檢察署檢察官
　　被　　　告　劉貴祐
　 （原名丁○○）
　　指定辯護人　本院公設辯護人丙○○
右列被告因違反毒品危害防制條例案件，經檢察官提起公訴（九十二年度偵字第一三
四六二號），本院判決如左：
    主  文
劉貴祐公務員假借職務上之機會轉讓第一級毒品，處有期徒刑伍年。褫奪公權伍年。
    事  實
一、劉貴祐為台灣高雄監獄（下稱高雄監獄）管理員，平日負責高雄監獄內受刑人矯
    治戒護、看守管理等工作，係依據法令從事於公務之人。詎劉貴祐竟藉執行戒護
    職務上之機會，於民國九十二年五月九日，將其向不詳人士取得而持有不詳數量
    之第一級毒品海洛因置於一般市售藥用二百五十毫克（起訴書誤載為二百五十Ｃ
    Ｃ量）之膠囊二粒內，再以普通信紙將該二膠囊封包成長約四公分，寬約兩公分
    之信包，另為防止海洛因粉末受潮，乃又於該信包最外層再以塑膠夾鏈袋將之密
    封，並將之藏匿於其西裝褲右前側口袋內而夾帶進入高雄監獄。待劉貴祐進入高
    雄監獄後，即利用其巡守該監獄德一舍舍房之機會，循先前多次透過該舍房十二
    房通風口將香菸等物品擲入舍房內予甲○○之方式，於門口呼喊甲○○名號後，
    自該舍房十二房通風口將上開裝有海洛因之信包丟入舍房內，由甲○○自行將該
    信包拾起而轉讓不詳數量之第一級毒品海洛因予甲○○。惟甲○○當時因其兄長
    過世，心情不佳無意施用，乃自行分別先把該二膠囊打開，將取得之海洛因粉末
    倒入容積較小之監獄中裝醬油所用之夾鏈袋內，預備伺機交還予劉貴祐。甲○○
    隨即於同年五月十一日下午，趁另一合作社之雜役即受刑人乙○○至其舍房送麵
    包之際，委請乙○○將上開海洛因連同裝醬油之夾鏈袋一併交予丁○○。惟乙○○因知悉該夾鏈袋內裝有海洛因粉末，一時無法克制施用毒品之惡念，竟於五月
    中旬間，利用夜間無人之際，分三次在廁所內將上開取得之海洛因塗抹於香菸上
    施用殆盡。嗣於同年五月十九日，因高雄監獄衛生科例行抽驗監獄人犯尿液檢體
    ，經送台灣檢驗科技股份有限公司檢驗後，發現乙○○之尿液呈嗎啡陽性反應，
    乃先由高雄監獄戒護科人員訪談乙○○及甲○○後，復由高雄監獄政風室人員訪
    談劉貴祐，始查知上情。
二、案經台灣高雄監獄函請臺灣高雄地方法院檢察署檢察官偵查起訴。
    理  由
一、訊據被告劉貴祐固坦承其有利用職務上之機會，將上開內藏第一級毒品海洛因信
    包自通風口投入舍房內予甲○○，惟矢口否認伊知悉該信包內藏有毒品，辯稱：
    是九十二年五月初某日下午二、三點時，有不詳姓名之人士，撥打其所用門號0
    000000000號之行動電話，託伊將該信包交予在高雄監獄內之甲○○，
    伊因認識甲○○，乃答應該不詳人士而將該信包利用機會自通風口投入予甲○○
    而已，伊並不知道該信包內藏有第一級毒品海洛因云云。經查：
（一）對於被告如何將上開藏有海洛因粉末之膠囊轉讓予監禁於高雄監獄德一舍十二
      房內之受刑人甲○○，又甲○○當時因兄長過世不欲施用而託擔任合作社雜役
      之受刑人乙○○將該毒品交予被告，及乙○○因無法克制毒品引誘而於夜間在
      高雄監獄廁所內分三次將甲○○所交予之毒品海洛因施用完畢等情，業據證人
      甲○○及乙○○於偵訊中證述甚詳，並經本院行交互詰問後為大致相同之證詞
      無誤（分見偵查卷八六頁至九０頁；本院審理卷一二四頁至一三六頁）。且有
      甲○○於九十二年六月十九日高雄監獄政風室對其訪談時，明白陳稱：「（丁○○為何要將毒品傳遞給你？有無利益交換？）是丁○○主動將毒品送給我，
      說要給我使用，沒有利益交換。但我想他大概是想要透過我以後幫他傳遞毒品
      。後來由於乙○○尿液被檢出有毒品反應，丁○○就沒有再來找我了」、於同
      年七月二日政風室訪談時陳稱：「（你於九十二年六月十九日供稱所持有之毒
      品是丁○○所送交，共有幾次或還有其他職員供應？）就只有九十二年五月九
      日那一次交給我，沒有其他職員供應毒品給我，但我有問過丁○○是只有你在
      運送毒品嗎？丁○○回答說，還有一些職員在做，接著要我不要問那麼多」各
      等語明確。雖上開訪談紀錄係被告以外之人於審判外之陳述，性質上為傳聞證
      據，惟該等陳述係於案發一個月後立即所做之訪談，該陳述人於記憶上較為鮮
      明，且該等陳述核與甲○○於偵訊中證述：「（你是否有問過丁○○有多少人
      在運送毒品？）他給我毒品二、三天後，我有問他有多少人在運毒，他說還有
      一些其他的職員也再做，叫我不要問那麼多（偵查卷八九頁）」之證言內容對
      於被告知悉其丟入舍房內之信包內藏有海洛因一事並無二致。且證人甲○○於
      本院審理為交互詰問時，本先證稱其於被告交付上開毒品後，即未再與被告有
      所接觸，然其經公訴人當庭提示偵查卷中其所為之證詞時，隨即證稱其忘記是
      否有無於政風室訪談中或檢察官偵查中有說被告要給他食用及其當時是確實有
      認為被告大概想透過他傳遞毒品等語在卷，堪見證人甲○○於本院審理時之記
      憶已漸褪去，不如前於訪談及偵查中時清晰，甚且已略生有迴護被告犯行之意
      ，足認證人甲○○於政風室所陳述而經政風人員紀錄後之訪談筆錄已具有特別
      可信之情況，依刑事訴訟法第一百五十九條之四第三款規定，自得以之為本院
      認定事實之證據。
（二）被告於九十二年六月二十日受高雄監獄政風室訪談時，業經供稱：「（你在何
      時、何地交給甲○○毒品？數量多少？幾次？所交為何種毒品？）在九十二年
      五月初（確實日期我記不得了），就在德一舍十二房我將毒品從風口丟進，數
      量是用小夾鏈袋內裝粉末一小包，次數只有一次，我不知道是屬於哪（原筆錄
      誤繕為「那」）種毒品，我是受外人之託夾帶入監交給甲○○。因拿到毒品時
      在外面是紙包裝，不知道裡面是何物」等語，已明確自白其知悉該信包內藏有
      毒品。被告於九十二年七月一日受高雄監獄政風室訪談時，復供稱：「（你在
      九十二年六月二十日本室訪談時，供稱運送毒品入監給受刑人甲○○一案，再
      請問你是運送一次或是還有其他次？）共運送兩次，第一次是九十二年五月九
      日交給受刑人甲○○那一次，第二次是九十二年五月十九日以後（確定日期不
      清楚），但第二次還未交給受刑人之前，即聽聞說我有替受刑人帶毒品入監，
      我就將那些毒品丟到馬桶裡」。雖辯護人指稱政風室並無偵查權限，且在未對
      被告為刑事訴訟法第九十五條之權利告知下「訊問」被告，故認被告上開部分
      之自白不具證據能力云云。惟按被告之自白，在我國目前現行實定法中，本不
      以在偵審中所為者為限，且對於被告之自白是否具備證據能力，除法律所訂如
      刑事訴訟法第一百條之一、第一百五十八條之二之絕對證據排除者外，則係同
      法第一百五十六條自白任意性及第一百五十八條之四之正當取證原則問題，是
      除因取得證據之方法有違反憲法上保障人民權利之特殊情事而應排除該違法取
      得之證據外，苟若被告之自白係出於任意性，且非實施刑事訴訟程序之公務員
      違背法定程序而取得之證據，即得為法院認定事實之證據。查政風機構係依政
      風機構人員設置條例第五條第三款規定：政風機構掌理關於本機關員工貪不
      法之預防、發掘及處理檢舉事項。而政風機構受理檢舉案件，涉有刑責者，移
      送檢察機關或司法調查機關依法處理，政風機構人員設置條例施行細則第六條
      第三款第三目亦定有明文，且全國政風業務之主管機關為法務部；職司犯罪偵
      查之機關即檢察官，對之並無指揮、監督或命令之權，各該機構人員就犯罪偵
      查亦未規定有何權責。綜合上開相關法規規定，可知政風機構確有預防、發掘
      其所在機關內不法情事之職掌，但並未包括犯罪之偵查，是政風機構相關人員
      仍非有偵查訴追犯罪職權之公務員。從而，政風人員既無犯罪偵查之權，其所
      為之訪談行為，自與刑事訴訟法上之訊問有間，當無需為刑事訴訟法第九十五
      條之權利告知；又政風人員係依上述法規基於預防、發掘及處理檢舉事項之責
      而先為內部訪談行為，再移送檢察機關或私法調查機關依法處理，均有其法律
      上之依據，亦無僭越有犯罪偵查公務員之疑慮，難認被告於政風室訪談時所為
      之自白，有何違反正當法律程序取證之原則。至被告另於本院審理時抗辯：「
      是政風室人員告訴我，甲○○、乙○○已將我供出，我才會做出如筆錄所在之
      陳述」縱令為真，亦因政風室人員確有因訪談而獲得甲○○及乙○○之檢舉陳
      述，是政風人員於訪談被告前時先告知被告該等實情，亦難謂有何刑事訴訟法
      第一百五十六條第一項所稱之出於強暴、脅迫、利誘、詐欺、疲勞訊問、違法
      羈押或其他不正之方法而取得被告之自白，是被告上開部分之自白即具證據能
      力，自得為本院認定事實之證據。
（三）又被告轉讓予甲○○之粉末確實為第一級毒品海洛因之事實，除有曾經施用毒
      品特殊經驗而遭依法觀察、勒戒之證人甲○○及乙○○於偵審中證述綦詳外，
      並有乙○○將被告轉讓予甲○○之海洛因粉末塗抹於香菸上施用，而經高雄監
      獄於九十二年五月十九日採集尿液送臺灣檢驗科技股份有限公司，以氣象層析
      質譜儀法檢驗後呈嗎啡陽性反應，有該公司九十二年六月六日出具之檢驗報告
      一紙附卷可稽。雖辯護人為被告辯稱：乙○○於本院審理證稱：最後一次施用
      海洛因之時間為同年五月十七日，已超過三日，與海洛因之最佳檢驗時間為三
      日之醫學報告有所不同，而認上開檢驗報告不足證明被告所轉讓之粉末為毒品
      云云。惟查：證人乙○○已於本院中經交互詰問後證述：其係將取得之毒品分
      三次施用，最後一次應該是在五月十六或十七日之夜間施用，三次施用日期的
      確實日期，已經太久無法確定，但在該等期間，除甲○○所交付之海洛因外，
      並無取得其他毒品等語明確。而依本院職權函查法務部研究所有關施用毒品海
      洛因者尿液可檢出毒物反應時間，經該所函覆：來文詢問有關施用鴉片類之毒
      物相關問題，依據國內外文獻，一般施用海洛因毒品後約二十五分鐘即可由尿
      中檢出，約有百分之八十的施用劑量於二十四小時內自尿中排出，剩餘百分之
      二十於三日內排出，因此最佳檢測時限為施用毒品後二十四小時內，最容易驗
      出毒品陽性反應。使用者其血液或尿液之檢驗結果，會隨著毒品攝取途徑、施
      用劑量、個人體質代謝速率，檢體採驗時間及保存等因素而有變異；並經本院
      依職權函查乙○○於九十二年五月十日至五月二十日間前往該監獄或保外就醫
      而取得之藥品名稱後，復行文法務部法醫研究所查詢服用該等藥品是否會造成
      尿液檢驗結果產生嗎啡偽陽性反應後，該研究所之函覆已說明：該等藥物均不
      含鴉片類成分，若服用經人體代謝後，其尿液以氣象層析質譜分析法檢驗，應
      不會產生嗎啡偽陽性反應，分別有高雄監獄九十三年一月三十日高監政字第０
      九三０六０００二九號函及法務部法醫研究所九十三年二月十八日法醫毒字第
      ０九三００００三九三號函及九十三年二月二十七日法醫毒字第０九三０００
      ０四九一號函各一紙附卷可稽。綜上所述，由證人乙○○坦承最後一次施用被
      告轉讓之疑似海洛因白色粉末之日期可能為五月十六日或十七日夜間，但不能
      確定實際日期，而於該等時間內，僅有自甲○○處取得被告轉讓予甲○○之疑
      似海洛因白色粉末，且經查證人乙○○於該期間內並無服用任何可能產生偽陽
      性反應之藥物之情形下，復衡諸該次尿液檢驗採取時間為五月十九日早上，檢
      驗報告之可待因反應數值為一五四，嗎啡反應數值為八０七，並非超過標準值
      甚多之檢驗結果，及參諸上開法醫研究所說明之施用海洛因之人之尿液檢體於
      三日內均可檢出，且可能因毒品攝取途徑、施用劑量、個人體質代謝速率而有
      所差異，已足認被告轉讓與甲○○之白色粉末確為第一級毒品海洛因無誤。
（四）至被告雖一再辯稱該毒品係一不詳男子主動撥打其行動電話門號000000
      0000號與其聯絡，央其代為轉交物品予甲○○，其遂於九十二年五月初某
      日下午二、三時許，與該不詳男子相約在高雄縣五甲地區之某一加油站，向該
      名男子取得信包後轉交甲○○，伊不知該信包內藏有第一級毒品海洛因云云，
      除有右揭證據及論述可資證明被告之辯詞不可採外，復查：
  １、被告於本院訊問時，明白供稱無法再找到該打電話給伊之男子，之前並沒有見
      過該人，則是否確有該名男子，本令人存疑；且以公訴人聲請本院調閱被告上
      開門號之通聯紀錄以觀，於被告所稱之九十二年五月初某日下午二、三時許，
      亦無任何電話撥打至上開門號，有泛亞電信九十三年一月八日傳真回覆本院查
      詢之通聯紀錄一份附卷可稽，更見被告所言之該名男子存在之真實性堪疑。又
      證人甲○○於歷次政風室訪談及本院審理時均堅詞否認有透過獄外他人代為委
      託被告將毒品海洛因攜入獄中供其施用，且被告亦不否認上情。衡諸甲○○係
      於獄中服刑，且自身本有施用毒品前科，本有隨時遭抽驗尿液之可能及其於取
      得毒品後確因兄長過世而無意施用而轉交予乙○○欲返還被告等情，亦足堪信
      甲○○並無主動向被告要求或委託他人透過被告於九十二年五月三日當天將毒
      品攜帶入監。
  ２、另據證人甲○○於本院審理時明白證述：其取得該信包時，該信包是以一般信
      紙內藏有二粒一般市面上販售約二百五十毫克大小之膠囊，該信紙上無任何文
      字，該二粒膠囊內則藏有不知多少數量之海洛因，信包外再以一夾鏈袋包裝等
      語，並為被告所不否認該信包外觀並無和特別之處，且外裝有以一夾鏈袋封存
      無誤。質諸監獄之受刑人在通常情況下本可與獄外之人通信會面，苟若確有獄
      外人士欲與甲○○通信會面，何不以合法方式為之，又何需透過被告傳遞紙包
      ；況且該信紙既無何特別之處，復無任何文字書寫於上，甚且於將該信紙折成
      信包後，竟無端再以夾鏈袋將之封存，均顯見該信包非因單純通信而為傳送，
      要係因該信包內藏有容易受潮之物品，而始有如此包裝之必要。
  ３、復據被告所供：其與甲○○並非長久交往之朋友，先前至多僅有轉交香菸與甲○○吸用而已。被告為一監所管理員，明知所內受刑人均為有前科犯行之人，
      豈有隨便因一不知名之人士委託，即將不知內為何物之紙包轉交予在獄中服刑
      之受刑人甲○○之理，此種辯解顯不可採。從而，被告辯稱有一不詳男子委其
      將該藏有海洛因之信包交予甲○○，伊並不知悉內藏有毒品云云，要屬事後畏
      罪卸責之詞，洵不足採，堪認該信包及內藏之毒品海洛因，應係被告為轉讓該
      毒品之目的而自行所為之包裝無疑。
（五）綜上所述，被告確有以市售二百五十毫克之藥用膠囊二粒內裝不詳數量之第一
      級毒品海洛因，並利用其職務上之機會自監獄舍房通風口丟入舍房內而轉讓上
      開毒品予監獄受刑人甲○○，被告右揭辯詞均不可採，本案事證已臻明確，被
      告犯行洵堪認定，應依法論科。
二、按海洛因係毒品危害防制條例所定之第一級毒品，此為該條例第二條第二項第一
    款所明定。核被告所為，係犯毒品危害防制條例第八條第一項之轉讓第一級毒品
    罪。其持有第一級毒品海洛因後，復進而轉讓他人，其持有之低度行為應為轉讓
    之高度行為所吸收，故不另論其持有第一級毒品海洛因罪。查毒品之運輸、持有
    或轉讓，應以程途之遠近及數量之多寡，並依實際情形參酌被告之犯意而為認定
    ，毒品危害防制條例所稱之運輸，係指單純運輸並無他項目的者而言，若因有轉
    讓之目的而有運送行為，自應成立轉讓毒品罪，不應以運輸毒品罪相繩（最高法
    院八十二年度台非字第三四號、九十二年度台上字第一一八四號判決意旨可資參
    照），本件係因被告欲將毒品轉讓予受刑人甲○○，雖其有將持有之毒品自外夾
    帶入監所舍房內犯行，惟其本意應在轉讓毒品予甲○○，且轉讓之數量不多，至
    多僅有裝滿市售藥用膠囊二百五十毫克份量，難認另有運輸毒品之犯意，公訴人
    認被告係犯毒品危害防制條例第四條第一項之運輸第一級毒品罪，容有誤會，起
    訴法條應予變更。次查被告係依法令從事於公務之人員，為刑法第十條第二項所
    稱公務員，而巡守舍房為其職務內之權責，其藉巡守舍房之機會犯本件之罪，依
    毒品危害防制條例第十五條第一項後段之規定，應依各該條項規定加重其刑至二
    分之一。續查被告行為後，修正之毒品危害防制條例第八條、第十五條第一項後
    段固已於九十三年一月九日公佈施行，惟新法第八條第一項並未修正，僅於同條
    增列第四、六項及修正移列第五項；第十五條第一項後段亦僅增列其他條項應加
    重其刑至二分之一之規定，於修正前即已明文規定犯第八條第一項之罪者，應加
    重其刑至二分之一之規定，於修正後並無變動，均非被告行為後法律有變更之情
    形，自無庸比較新舊法而為適用，附此敘明。爰審酌被告身為臺灣高雄監獄之管
    理員，為從事公務之人，平日職司高雄監獄內受刑人矯治戒護、看守管理等工作
    ，甚應肩負以其身言行教化獄中受刑人之責，竟知法犯法，利用職務上機會將毒
    品轉讓與在獄中受刑之人，使公務人員官箴受損，破壞民眾對公務人員誠實清廉
    之形象，且於犯後仍飾詞否認犯行，未見悔意，另衡及被告素行、犯罪之動機、
    目的、手段、所生之危害等一切情狀，酌情量處如主文所示之刑，以為懲儆。又
    被告身為公務人員，竟藉機轉讓毒品予監獄受刑人，本院參酌公務員涉犯刑事特
    別法者多有褫奪公權之規定，認被告本件涉犯假借職務上機會轉讓毒品之犯罪性
    質，亦有褫奪公權之必要，爰依刑法第三十七條第二項規定，併予宣告褫奪公權
    五年。
三、末查，被告用以包裝藏有第一級海洛因膠囊之信紙一張及夾鏈袋一只，雖為被告
    供犯本件轉讓毒品犯行直接所用之物，惟無證據可資證明為被告所有，且業已隨
    被告之轉讓行為移轉於甲○○，爰不依毒品危害防制條例第十九條第一項前段之
    規定宣告沒收。又被告轉讓予甲○○之第一級毒品海洛因已為乙○○施用殆盡；
    被告用以藏置第一級毒品海洛因之藥用膠囊二顆皆遭甲○○丟棄，業經乙○○及
    甲○○供呈在卷，上開物品既均已滅失，爰不另為沒收之諭知，附此敘明。
據上論斷，應依刑事訴訟法第二百九十九條第一項前段、第三百條，毒品危害防制條
例第八條第一項、第十五條第一項後段、第十九條第一項前段，刑法第十一條、第三
十七條第二項，判決如主文。
本案經檢察官戊○○到庭執行職務。
中    華    民    國      九十三      年      四      月      十二      日
                                    臺灣高雄地方法院刑事第四庭
                                      審判長法  官  吳  永  宋
                                            法  官  黃  惠  玲
                                            法  官  林  勇  如
右正本證明與原本無異。
如不服本判決，應於判決送達後十日內，向本院提出上訴狀。
                                            書記官  許  雅  惠
中    華    民    國      九十三      年      四      月      十二      日
附錄論罪法條：
毒品危害防制條例第八條：
轉讓第一級毒品者，處一年以上七年以下有期徒刑，得併科新台幣一百萬元以下罰金
。
轉讓第二級毒品者，處六月以上五年以下有期徒刑，得併科新台幣七十萬元以下罰金
。
轉讓第三級毒品者，處三年以下有期徒刑，得併科新台幣三十萬元以下罰金。
前三項之未遂犯罰之。
